臺灣板橋地方法院刑事判決　　　　　　96年度交簡上字第73號
上　訴　人
即　被　告　甲○
上列上訴人即被告因過失傷害案件，不服本院中華民國96年4 月
11日96年度交簡字第302 號第一審判決（聲請簡易判決處刑案號
：96年度偵字第2352號），提起上訴，本院管轄之第二審合議庭
判決如下：
    主  文
原判決撤銷。
甲○從事業務之人，因業務上之過失傷害人，處有期徒刑參月，
如易科罰金，以銀元參佰元折算壹日。減為有期徒刑壹月又拾伍
日，如易科罰金，以銀元參佰元折算壹日。緩刑貳年。
    事  實
一、甲○平日以駕駛汽車運送貨物為業，為從事駕駛業務之人，
    於民國95年5 月30日晚上，駕駛車號0083-FG 號自用小貨車
    運送貨物，而於同日晚上7 時35分許，沿臺北縣板橋市○○
    路○ 段119 巷由南往北方向直行，於行經臺北縣板橋市○○
    路○ 段119 巷與民生路3 段之交岔路口，原應注意汽車應在
    遵行車道內行駛，不得無故駛入來車車道，且依當時情形，
    並無不能注意之情事，竟疏未注意，貿然侵入對向車道逆向
    行駛，適乙○○駕駛車號VTM-490 號輕型機車從該對向車道
    駛至，因閃避不及，致甲○駕駛自用小貨車之左前車頭撞擊
    乙○○駕駛機車之左側車身，乙○○因而人車倒地，受有左
    側第3 至第7 肋骨骨折、四肢擦傷、腰椎第3 、4 節狹窄等
    傷害。甲○於肇事後，留在現場等候警員到場處理，嗣於有
    偵查犯罪權限之機關、人員知悉其犯罪前，向到場處理之警
    員承認其為肇事人而自首之，並接受裁。
二、案經乙○○訴請臺灣板橋地方法院檢察署檢察官偵查後聲請
    以簡易判決處刑。
    理  由
一、證據能力部分：按被告以外之人於審判外之言詞或書面陳述
    ，除法律有規定者外，不得作為證據，刑事訴訟法第159 條
    第1 項固定有明文。惟被告以外之人於審判外之陳述，雖不
    符同法第159 條之1 至之4 之規定，而經當事人於審判程序
    同意作為證據，法院審酌該言詞陳述或書面陳述作成時之情
    況，認為適當者，亦得為證據；當事人、代理人或辯護人於
    法院調查證據時，知有第159 條第1 項不得為證據之情形，
    而未於言詞辯論終結前聲明異議者，視為有前項之同意，此
    亦據同法第159 條之5 規定甚明。查本件被告、檢察官於本
    院準備程序中均未就證據能力提出爭執，且迄於言詞辯論終
    結前，亦未就本院所調查之證據主張有刑事訴訟法第159 條
    第1 項不得為證據之情形，應認均已同意得作為本案之證據
    。從而，下述證據資料縱有屬傳聞證據，且不符刑事訴訟法
    第159 條之1 至之4 之規定者，經本院審酌各該證據資料作
    成時之一切客觀情況，認無不適當之情事，均認有證據能力
    ，合先敘明。
二、上揭事實，迭據被告甲○於警詢、偵訊、原審及本院審理時
    坦承不諱，核與告訴人乙○○於警詢、檢察事務官詢問及檢
    察官偵訊時之指訴相符，並有道路交通事故現場圖、道路交
    通事故調查報告表(一)、(二)各1 份、現場照片12幀、診斷證明
    書影本4 紙、診斷證明書原本1 紙、汽車行車執照及駕駛執
    照影本各1 紙附卷可稽，足認被告之自白與事實相符。本案
    事證明確，被告過失傷害之犯行堪以認定，應依法論科。
三、查被告行為後，刑法及刑法施行法於95年7 月1 日修正施行
    ，另罰金罰鍰提高標準條例第2 條之規定配合刑法修正同時
    刪除。依修正後刑法第2 條第1 項規定：「行為後法律有變
    更者，適用行為時之法律。但行為後之法律有利於行為人者
    ，適用最有利於行為人之法律。」上開刑法、刑法施行法等
    相關法律之修正雖非個別刑罰處罰規定或構成要件之變更，
    然已實質影響行為人刑罰之法律效果，應屬刑法第2 條第1
    項所定之法律變更（最高法院83年度台非字第199 號判決意
    旨參照）。是本件自應就被告適用修正前後相關規定法律效
    果綜合比較後，依上開規定適用法律，並應依比較後之結果
    一體適用，不得就新舊法個別項目割裂適用。茲比較說明如
    下：
（一）關於罰金刑之規定：
      刑法分則編各罪所定罰金刑之貨幣單位原為銀元，修正前
      刑法第33條第5 款規定：「罰金：一元（銀元）以上」，
      而依罰金罰鍰提高標準條例規定，就72年6 月26日前修正
      之刑法部分條文罰金數額提高2 至10倍，其後修正者則不
      提高倍數，並依現行法規所定貨幣單位折算新臺幣條例規
      定，以銀元一元折算新臺幣三元；修正後刑法第33條第5
      款規定：「罰金：新臺幣一千元以上，以百元計算之。」
      ，刑法第33條第5 款所定罰金貨幣單位經修正為新臺幣後
      ，刑法分則各罪所定罰金刑之貨幣單位亦應配合修正為新
      臺幣，為使刑法分則編各罪所定罰金之最高數額與刑法修
      正前趨於一致，乃增訂刑法施行法第1 條之1 ：「中華民
      國九十四年一月七日刑法修正施行後，刑法分則編所定罰
      金之貨幣單位為新臺幣。九十四年一月七日刑法修正時，
      刑法分則編未修正之條文定有罰金者，自九十四年一月七
      日刑法修正施行後，就其所定數額提高為三十倍。但七十
      二年六月二十六日至九十四年一月七日新增或修正之條文
      ，就其所定數額提高為三倍。」；從而，刑法分則編各罪
      所定罰金刑之最高數額，於上開規定修正後並無不同，惟
      修正後刑法第33條第5 款所定罰金刑最低數額，較之修正
      前提高，自以修正前刑法第33條第5 款規定較有利於被告
      。雖本件有刑罰減輕事由（詳下述），而就罰金之減輕，
      舊法第68條規定僅減輕最高度，依新法第67條規定其最高
      度及最低度同減輕之，惟經綜合比較，此部分仍以修正前
      之規定較有利於被告。
（二）關於自首之規定：
      按「自首」之性質無關可罰性之判斷或法律效果之形成，
      故其變更應非以行為時為基準，而應依「自首時」作為判
      斷之基準。本件被告係於95年5 月30日交通事故發生當日
      即向員警自首，依被告自首時之刑法第62條規定：「對於
      未發覺之罪自首而受裁判者，減輕其刑。但有特別規定者
      ，依其規定。」乃係規定如有自首必減輕其刑。而修正後
      之刑法第62條規定：「對於未發覺之罪自首而受裁判者，
      得減輕其刑。但有特別規定者，依其規定。」則係規定如
      有自首僅得減輕其刑，比較修正前後之自首規定，應以修
      正前刑法第62條規定較有利於被告。
（三）綜上，經綜合比較新、舊法結果，當以修正前刑法規定較
      有利於被告，故本件應依刑法第2 條第1 項前段規定，一
      體適用修正前之刑法規定。
四、查被告係以駕駛汽車運送貨物為業，於案發前甫駕駛自用小
    貨車送貨至菜市場之事實，已據其於原審訊問時供承明確（
    見原審96年4 月4 日訊問筆錄第2 頁），顯係從事駕駛業務
    之人。核被告所為，係犯刑法第284 條第2 項前段之業務過
    失傷害罪。被告於肇事後，留在現場等候警員到場處理，嗣
    於有偵查犯罪權限之機關、人員知悉其犯罪前，向到場處理
    之警員承認其為肇事人，此據當時到場處理之警員劉永華於
    原審訊問時證述清楚（見原審96年4 月4 日訊問筆錄第4 、
    5 頁），嗣並接受裁判，符合自首要件，應依修正前刑法第
    62條前段規定減輕其刑。原審以事證明確，對被告論罪科刑
    ，固非無見；惟本件合於中華民國九十六年罪犯減刑條例所
    定之減刑條件（詳下述），原審未及適用該條例規定予以減
    刑，尚有未洽。上訴人指摘原審量刑過重，雖無理由，惟原
    審判決既有前開未洽之處，仍應予撤銷，並由本院自為判決
    。爰審酌被告前無犯罪科刑紀錄，此有臺灣高等法院被告前
    案紀錄表足佐，素行尚可，其過失程度頗重，造成告訴人之
    傷勢情形不輕，兼衡其犯罪後之態度等一切情狀，量處如主
    文所示之刑。又刑法第41條第1 項前段有關易科罰金折算標
    準之規定，95年7 月1 日起生效施行之修正後刑法規定為：
    「犯最重本刑為五年以下有期徒刑以下之刑之罪，而受六個
    月以下有期徒刑或拘役之宣告者，得以新臺幣一千元、二千
    元或三千元折算一日，易科罰金」，而依修正前同條項（「
    得以銀元一元以上三元以下折算一日，易科罰金」）及修正
    前罰金罰鍰提高標準條例第2 條（現已刪除）規定，就其原
    定數額提高為100 倍折算1 日，則係以銀元100 元至300 元
    折算1 日，經折算為新臺幣幣值後，以新臺幣300 元至900
    元折算1 日。是比較修正前後之易科罰金折算標準，自以行
    為時即修正前之規定，較有利於被告，故本件應以修正前刑
    法第41條第1 項前段、修正前罰金罰鍰提高標準條例第2 條
    規定，就被告所宣告之刑諭知如易科罰金之折算標準。
五、本件被告犯罪時間係於96年4 月24日以前，合於中華民國九
    十六年罪犯減刑條例所定之減刑條件，爰依該條例規定減刑
    之，並依修正前刑法第41條第1 項前段、修正前罰金罰鍰提
    高標準條例第2 條規定，諭知如易科罰金之折算標準（理由
    同上）。
六、末按，被告前未曾受有期徒刑以上刑之宣告，有臺灣高等法
    院被告前案紀錄表1 份附卷可稽，其因一時駕車失慎，致罹
    刑章，自始至終均自白犯罪，且已與告訴人調解成立，並賠
    償損害，此有臺北縣板橋市調解委員會調解筆錄影本1 份在
    卷可證（見本院卷第65頁），堪認已有悔意，歷此教訓，應
    足知警惕，信無再犯之虞，兼以檢察官亦當庭請求給予被告
    緩刑機會，因認本案對於被告所宣告之刑，以暫不執行為適
    當，爰依刑法第74條第1 項第1 款規定，併予宣告緩刑2 年
    ，以勵自新（被告行為後，刑法第74條關於緩刑規定亦有修
    正，惟犯罪在新法施行前，新法施行後，緩刑之宣告，應適
    用新法第74條之規定，最高法院95年第8 次刑事庭會議決議
    參照）。
據上論斷，應依刑事訴訟法455 條之1 第1 項、第3 項、第369
條第1 項前段、第364 條、第299 條第1 項前段，刑法第2 條第
1 項前段、第284 條第2 項前段、第62條前段（修正前）、第41
條第1 項前段（修正前）、第74條第1 項第1 款，罰金罰鍰提高
標準條例第1 條前段、第2 條（修正前），中華民國九十六年罪
犯減刑條例第2 條第1 項第3 款、第7 條、第9 條，判決如主文
。
本案經檢察官沈志成到庭執行職務。
中　　華　　民　　國　　96　　年　　8 　　月　　16　　日
                      交通法庭　審判長法　官　陳鴻清
                                      法　官　劉安榕
                                      法　官　朱嘉川
以上正本證明與原本無異。
如不服本判決應於送達後10日內向本院提出上訴狀。
                                      書記官　陳聖儒
中　　華　　民　　國　　96　　年　　8 　　月　　17　　日
附錄本案論罪科刑法條全文：
中華民國刑法第284 條：
因過失傷害人者，處6 月以下有期徒刑、拘役或5 百元以下罰金
，致重傷者，處1 年以下有期徒刑、拘役或5 百元以下罰金。
從事業務之人，因業務上之過失傷害人者，處1 年以下有期徒刑
、拘役或1 千元以下罰金，致重傷者，處3 年以下有期徒刑、拘
役或2 千元以下罰金。
